臺灣高等法院臺中分院刑事判決　
110年度金上訴字第1794號
上  訴  人  臺灣苗栗地方檢察署檢察官
被      告  張佳瑋


                    居苗栗縣○○市○○路000號0樓之0（指定送達地址）
上列上訴人因被告違反洗錢防制法等案件，不服臺灣苗栗地方法
院110年度金訴字第51號中華民國110年8月25日第一審判決（起
訴案號：臺灣苗栗地方檢察署110年度偵字第3221號；移送併辦
案號：同署110年度偵字第4375、4514號），提起上訴，本院判
決如下：
    主    文
原判決撤銷。
張佳瑋幫助犯洗錢防制法第十四條第一項之洗錢罪，處有期徒刑
參月，併科罰金新臺幣壹萬元，罰金如易服勞役，以新臺幣壹仟
元折算壹日。未扣案之犯罪所得新臺幣壹萬伍仟元沒收之，於全
部或一部不能沒收或不宜執行沒收時，追徵其價額。
    犯罪事實
一、張佳瑋依其智識程度與社會生活經驗，知悉金融帳戶為個人
    信用、財產之重要表徵，且在我國申請金融機構帳戶並不困
    難，如有不詳之人願意以高價收購他人金融帳戶，可能係為
    收領詐騙款項並逃避查緝之用，且受詐騙人匯入款項遭提領
    後，即產生遮斷資金流動軌跡而逃避國家追訴、處罰之效果
　　，竟仍基於縱有人以其交付之金融帳戶實施詐欺取財、隱匿
    特定犯罪所得之洗錢犯行亦不違背其本意之幫助詐欺、幫助
    洗錢之不確定故意，於民國109年9月間某日，在新竹縣芎林
    交流道附近某全家便利商店，以新臺幣（下同）3萬元之價
    格，將其所申辦中國信託商業銀行帳戶（帳號000000000000
    號，下稱中信銀行帳戶）之存摺、金融卡（含密碼）及網路
    銀行帳號、密碼出售予真實姓名年籍均不詳暱稱「蕃薯」之
    成年男子。嗣「蕃薯」與所屬詐欺集團成員（無證據證明張
    佳瑋知悉「蕃薯」屬三人以上詐欺集團之成員）取得張佳瑋
    前揭中信銀行帳戶資料後，即共同意圖為自己不法之所有，
    基於詐欺取財、洗錢之犯意聯絡，為下列詐騙行為：
　㈠109年11月12日某時，由該詐欺集團某成員佯稱「林宗澤」，
    經由交友軟體與陳佳伶取得聯繫後，再相互加入通訊軟體LI
    NE好友，佯稱其投資金融網站因故無法自行投資，請求陳佳
    伶代為投資云云，致陳佳伶陷於錯誤，於同年月24日11時44
    分、同年月26日10時45分，分別匯款35萬元、25萬元至張佳
    瑋上開中信銀行帳戶內，旋遭提領一空，而以此方式隱匿該
    等款項真正之去向。
  ㈡109年11月14日16時22分許，該詐欺集團成員經由交友網站與
    張凱堯取得聯繫，再相互加入通訊軟體LINE好友後，佯稱可
    教導張凱堯投資賺錢云云，致張凱堯陷於錯誤，依指示下載
    軟體後，再於同年月28日18時許，經由行動電話網路銀行轉
    帳1萬5,000元至張佳瑋上開中信銀行帳戶，旋遭提領一空，
    而以此方式隱匿該等款項真正之去向。
　㈢109年8月間某日，該詐欺集團成員以交友APP「WooTalk」及
    通訊軟體LINE與蔡昊勳聯絡假意交往，佯稱需借錢繳房租、
    過戶房子及發生意外需賠償云云，致蔡昊勳陷於錯誤，依指
    示於109年11月10日13時7分許，匯款17萬元至張佳瑋上開中
    信銀行帳戶，旋遭提領一空，而以此方式隱匿該等款項真正
    之去向。
  ㈣109年11月間某日，該詐欺集團成員以交友APP「tinder」及
    通訊軟體LINE與彭鉦欽聯絡，佯稱可以介紹投資，但須先匯
    保證金云云，致彭鉦欽陷於錯誤，依指示於109年11月28日2
    0時45分許，匯款20萬元至上開中信銀行帳戶內，旋遭提領
    一空，而以此方式隱匿該等款項真正之去向。
　㈤於109年11月11日某時，該詐欺集團成員使用暱稱「大氣成大
    器」，以網路交友APP「Pairs-派愛族」與郭佩汝取得聯繫
    ，再相互加入通訊軟體LINE好友後，佯稱可以一起投資金融
    網站獲利云云，致郭佩汝陷於錯誤，依指示於109年11月24
    日11時9分、同年月25日14時24分、同年月25日14時24分許
    ，以網路銀行轉帳5萬元、5萬元、5萬元至張佳瑋上開中信
    銀行帳戶，旋遭提領一空，而以此方式隱匿該等款項真正之
    去向。
二、案經苗栗縣警察局頭份分局、新竹市警察局一分局報告臺灣
    苗栗地方檢察署檢察官偵查起訴及移送併辦。
    理    由
一、程序方面：
    檢察官、上訴人即被告張佳瑋（下稱被告）於本院審理時，
    對於本案相關具傳聞性質之證據資料，均未爭執證據能力，
    且本案所引用之非供述證據，亦屬合法取得，本院審酌該等
    證據作成及取得之程序均無違法之處，依法均可作為認定犯
    罪事實之證據。
二、認定犯罪事實所憑之證據及理由：
    上揭犯罪事實，業據被告於警詢、原審及本院審理時坦承不
    諱，且經證人即告訴人陳佳伶、張凱堯、郭佩汝、蔡昊勳、
    彭鉦欽於警詢時證述明確（偵3221卷第19至22、51至55頁、
    偵4375卷第17至22頁、偵4514卷第21至29頁），並有張凱堯
    、陳佳伶與詐欺集團成員之LINE對話紀錄截圖、網路轉帳交
    易紀錄截圖、匯款申請書回條、郵政跨行匯款申請書、內政
    部警政署反詐騙諮詢專線紀錄表、受理詐騙帳戶通報警示簡
    便格式表、金融機構聯防機制通報單、被告上開中信銀行帳
    戶之客戶基本資料及交易明細（偵3221卷第23至47、57至81
    頁）、蔡昊勳、彭鉦欽網路匯款資料、與詐欺集團成員之LI
    NE對話紀錄截圖、內政部警政署反詐騙諮詢專線紀錄表、受
    理詐騙帳戶通報警示簡便格式表、金融機構聯防機制通報單
    、被告上開中信銀行帳戶之客戶基本資料及交易明細（偵45
    14卷第31至37、47至85頁)、郭佩汝之內政部警政署反詐騙
    諮詢專線紀錄表、受理詐騙帳戶通報警示簡便格式表、受理
    案件證明單、受理各類案件紀錄表、網路轉帳紀錄截圖、被
    告上開中信銀行帳戶之客戶基本資料及交易明細（偵4375卷
    第23至25、28至30、73至82頁)存卷可參，足認被告前開任
    意性自白與事實相符，可以採信。是本案事證明確，被告上
    開犯行可堪認定，應予依法論科。
三、論罪量刑之理由：
  ㈠刑法上之幫助犯，係對於犯罪與正犯有共同之認識，而以幫
    助之意思，對於正犯資以助力，而未參與實施犯罪之行為者
    而言。是如未參與實施犯罪構成要件之行為，且係出於幫助
    之意思提供助力，即屬幫助犯，而非共同正犯。本案被告出
    售上開中信銀行帳戶之存摺、金融卡等資料予詐欺集團使用
    ，但被告單純提供上開金融帳戶存摺、金融卡等資料供人使
    用之行為，並不等同於向陳佳伶、張凱堯、蔡昊勳、彭鉦欽
    、郭佩汝施以欺罔之詐術行為，亦非洗錢行為，且卷內亦無
    積極證據證明被告與本案實施詐騙之人有詐欺、洗錢之犯意
    聯絡，或有何參與詐欺陳佳伶等5人或洗錢行為，被告上揭
    所為，應屬詐欺取財、洗錢構成要件以外之行為，在無證據
    證明被告係以正犯犯意參與犯罪之情形下，應認被告所為係
    幫助犯而非正犯。是核被告所為，係犯刑法第30條第1項前
    段、第339條第1項之幫助詐欺取財罪，及刑法第30條第1項
    前段、洗錢防制法第14條第1項之幫助一般洗錢罪。
　㈡被告提供上開中信銀行帳戶之存摺、金融卡之一行為，助成
    詐欺犯罪之正犯詐騙陳佳伶等5人之財物及洗錢，係以一行
    為觸犯數罪名，為想像競合犯，應依刑法第55條規定，從一
    重論以一幫助一般洗錢罪。
  ㈢被告基於幫助洗錢之不確定故意，參與構成要件以外之行為
    ，為幫助犯，爰依刑法第30條第2項規定，依正犯之刑減輕
    之。
  ㈣洗錢防制法第16條第2項規定：「犯前二條之罪，在偵查或審
    判中自白者，減輕其刑。」被告就上開洗錢之犯罪事實，於
    警詢、原審及本院審判時坦承不諱，應依上開規定減輕其刑
    ，並依法遞減輕之。
　㈤臺灣苗栗地方檢察署110年度偵字第4514號（有關蔡昊勳、彭
    鉦欽部分）、110年度偵字第第4375卷（有關郭佩汝部分）
    ，與起訴之犯罪事實有想像競合犯之裁判上一罪關係，均為
    起訴效力所及，本院自應併予審理。
四、撤銷原判決改判之說明：
  ㈠原審審理結果，認被告上開犯罪罪證明確，依法論罪科刑，
    固非無見。惟查：
  1.被告上訴後，於本院宣判前，已與陳佳玲、彭鉦欽、郭佩汝
    各以60萬元、20萬元、15萬元成立調解，並按分期約定履行
    110年12月之第1期賠償金額各5,000元，有調解筆錄、被告
    提出之自動櫃員機交易明細表（本院卷第83至87、90頁）在
    卷可稽，原審未及審酌上情，作為量刑之參考，容有未洽。
　2.刑之量定，為求個案裁判之妥當性，法律賦予法院裁量之權
    ，於科刑時則應審酌刑法第57條所列各款情狀，分別情節，
    為被告量刑輕重之標準，如果不能罰當其罪，而有評價不足
    或過度評價之情形，即有違自由裁量之內部性界限。『評價
    過度』，固屬違失，然『評價不足』，亦有差誤，其效應無異
    向社會大眾宣示：犯罪之成本僅為輕度刑罰，結果即是鼓勵
    其他（潛在）行為人以此手段多加侵害法益，顯然即無從達
    成一般預防的刑罰政策；且被告之犯罪行為，在評價不足的
    情形下，亦無法透過刑罰手段適當矯治，以促使被告在可能
    的將來好好反省自己的過錯，因此也無法達到特別預防的目
    標，亦無法達成應報的刑罰觀點。本案被告明知將金融帳戶
    存摺、金融卡及密碼交予不詳人士，極易被利用為與財產有
    關之犯罪工具，仍以3萬元代價出售其中信銀行帳戶存摺、
    金融卡等資料予「蕃薯」及所屬詐欺集團，本案受騙之告訴
    人人數達5人，總受騙金額達1,135,000元，各該告訴人損失
    非輕，以被告上開犯罪情狀，原判決於被告未曾與任一告訴
    人和解或調解並賠償損失之情形下，對被告僅量處法定最低
    刑度即有期徒刑2月，併科罰金1萬元之刑度，明顯評價不足
    ，無以衡平，而不符比例與罪刑相當原則。是檢察官上訴指
    摘原判決對被告之量刑偏輕而不當，為有理由，且原判決既
    有上述違誤，即屬無可維持，自應由本院予以撤銷改判。
　㈡爰以行為人之責任為基礎，審酌被告為圖不法利益，出售金
    融帳戶存摺、金融卡予不詳他人使用，所為已損害財產交易
    安全及社會經濟秩序，所生危害非輕；並考量被告犯罪動機
    、目的、手段、犯罪後坦承犯罪，就所犯洗錢犯行，於審理
    中自白而符合相關自白減刑規定，各該告訴人所受損害金額
    ，被告於本院宣判前已與陳佳伶、彭鉦欽、郭佩汝成立調解
    並按分期約定履行110年12月之第1期賠償金額各5,000元，
    有如前述，暨其自述高中肄業，在工廠工作，月收入2萬5千
    元，與母親、弟妹、配偶同住，需扶養弟妹之教育程度與家
    庭生活情況，量處如主文第2項所示之刑，並就併科罰金部
    分，諭知易服勞役之折算標準。又被告所犯幫助一般洗錢罪
    ，非最重本刑5年以下有期徒刑之罪，是本院就其犯行判處
    之有期徒刑部分，依刑法第41條第1項規定之反面解釋，仍
    不得易科罰金，惟得依刑法第41條第3項規定，向檢察官聲
    請易服社會勞動，附此敘明。
五、沒收部分：
  ㈠犯罪所得，屬於犯罪行為人者，沒收之；犯罪所得之沒收，
    於全部或一部不能沒收或不宜執行沒收時，追徵其價額；犯
    罪所得已實際合法發還被害人者，不予宣告沒收或追徵。刑
    法第38條之1第1項前段、第3項、第5項定有明文。本案被告
    自陳其出售上開中信銀行帳戶存摺、金融卡等資料，有獲得
    3萬元之報酬，此為被告本案之犯罪所得，並未扣案，因被
    告於本院已與陳佳伶、彭鉦欽、郭佩汝成立調解並按分期約
    定履行110年12月之第1期賠償金額各5,000元，共計已給付
    賠償金額1萬5,000元，有如前述，此部分金額自已對被告發
    生「利得沒收封鎖」效果，依刑法第38條之1第5項之規定，
    本院即不應再對被告宣告此部分利得之沒收；然逾此部分之
    1萬5,000元，仍應依刑法第38條之1第1項前段規定宣告沒收
    ，並依同條第3項規定，諭知於全部或一部不能沒收或不宜
    執行沒收時，追徵其價額。又依被告與陳佳伶等3人之調解
    成立內容，倘被告自111年1月（第2期）起逐月履行調解條
    件，日後檢察官執行時，自無庸執行沒收被告已實際合法返
    還陳佳伶等3人部分之犯罪所得，附此敘明。
　㈡被告上開中信銀行帳戶存摺、金融卡等物，雖為其所有且提
    供詐欺集團詐欺犯罪所用之物，惟並未扣案，且該帳戶業經
    列為警示帳戶，再遭被告或詐騙集團成員持以利用之可能性
    甚微，欠缺刑法上之重要性，為免耗費司法資源，爰依刑法
    第38條之2第2項規定，認無諭知沒收、追徵之必要，附此敘
    明。
據上論斷，依刑事訴訟法第369條第1項前段、第364條、第299條
第1項前段，判決如主文。
本案經檢察官楊岳都提起公訴，檢察官姜永浩移送併辦，檢察官
楊景琇提起上訴，檢察官黃裕峯到庭執行職務。
中　　華　　民　　國　　110 　年　　12　　月　　8 　　日
        　　刑事第十庭    審判長法　官  陳  宏  卿
　　　　　　　　　　　　　　    法　官  楊  文  廣
 　　　　　　　　　　　 　　　  法　官  簡  芳  潔     
                     
以上正本證明與原本無異。
幫助洗錢罪部分，得上訴。
其他部分，不得單獨上訴。     
如不服本判決應於收受送達後20日內向本院提出上訴書狀，其未
敘述上訴理由者，並得於提起上訴後20日內向本院補提理由書（
均須按他造當事人之人數附繕本）「切勿逕送上級法院」。因疫
情而遲誤不變期間，得向法院聲請回復原狀。

                                書記官  廖  婉  菁 

中　　華　　民　　國　　110 　年　　12　　月　　9 　　日
附錄論罪科刑法條全文：
中華民國刑法第30條
幫助他人實行犯罪行為者，為幫助犯。雖他人不知幫助之情者，
亦同。
幫助犯之處罰，得按正犯之刑減輕之。

中中華民國刑法第339條
意圖為自己或第三人不法之所有，以詐術使人將本人或第三人之
物交付者，處5年以下有期徒刑、拘役或科或併科50萬元以下罰
金。
以前項方法得財產上不法之利益或使第三人得之者，亦同。
前二項之未遂犯罰之。

洗錢防制法第14條
有第二條各款所列洗錢行為者，處7年以下有期徒刑，併科新臺
幣5百萬元以下罰金。
前項之未遂犯罰之。
前二項情形，不得科以超過其特定犯罪所定最重本刑之刑。